【裁判字號】    94,訴,1618
【裁判日期】    950102
【裁判案由】    妨害自由等
【裁判全文】
臺灣臺中地方法院刑事判決      九十四年度訴字第一六一八號
公  訴  人  臺灣臺中地方法院檢察署檢察官
被      告  甲○○
選任辯護人  楊雯齡律師
上列被告因妨害自由等案件，經檢察官提起公訴（九十四年度偵
字第三０五八號），本院判決如下：
    主  文
甲○○乘他人急迫，貸以金錢，而取得與原本顯不相當之重利，
，處拘役伍拾日，如易科罰金，以參佰元折算壹日。又共同連續
私行拘禁，處有期徒刑捌月；扣案之休閒椅貳張、鐵棍壹支、鐵
鍊壹條、束帶壹條、樟腦油壹瓶均沒收。
    犯罪事實
一、甲○○明知經由綽號「阿龍」之真實姓名年籍不詳友人（音
    譯為「張振隆」或「張振龍」，下稱「張振隆」）介紹而來
    之乙○○，因積欠地下錢莊債務，需錢孔急，竟基於以乘乙○○急迫貸以金錢而取得與原本顯不相當之重利犯意，於民
    國九十三年十二月一日，在臺中縣大肚鄉○○路○段二號交
    通部公路總局臺中區監理所前，於乙○○偕同男友丙○○向
    其借款新臺幣（下同）六萬元時，允諾借予該筆金錢，惟除
    要求乙○○及丙○○應以借款人及保證人之名義簽立借據外
    ，另要求乙○○及丙○○共同簽立面額為十二萬元之本票一
    紙，並交付乙○○之身分證與丙○○之護照與臺胞證以為質
    押（質押之本票與證件均未扣案），其則於預扣七千元之利
    息後，僅交付五萬三千元之本金予乙○○。甲○○並與乙○○約定：利息應以每十天為一期，按期繳付每期六千元之利
    息（依乙○○實際取得之五萬三千元本金計算，利息之週年
    利率高達 407.5％），實際上乙○○並於借款後，已繳付兩
    期合計一萬二千元之利息。甲○○即以此乘乙○○急迫而貸
    以金錢之方式，取得與原本顯不相當之重利。
二、嗣乙○○於繳付上開二期利息後，無力再行償還，甲○○竟
    與一姓名年籍不詳之成年男子，共同基於私行拘禁乙○○與
    丙○○之概括犯意：
  (一)先於九十四年一月十八日晚上七時許，在臺中市○○區○○
    路四段六七二號前，以架住丙○○手臂之方式，強押丙○○
    坐上一輛黑色豐田廠牌之汽車（車牌號碼不詳），嗣丙○○
    進入車內後，即開始槌打丙○○（傷害部分未據丙○○告訴
    ，下同），並以束帶將丙○○之雙手大拇指反折身後綁起，
    再以外套蓋住丙○○頭部之方式，將丙○○載至甲○○向其
    女友父親承租之臺中縣大肚鄉○○路七巷產業道路旁鐵皮屋
    工寮處，迨將覆於丙○○頭部之外套取下，並將其帶入屋內
    後，復以膠帶綑綁住其雙手、雙腳，並以鐵鍊拴住丙○○頸
    部、另端則繫於天花板之方式，防止丙○○逃跑並對其施以
    凌虐，而將丙○○私行拘禁於上開處所。其間，甲○○並不
    斷要求丙○○撥打電話予親友籌措十萬元之款項，以清償乙○○積欠之前開借款，丙○○迫於無奈，只得撥打電話予其
    弟丁○○，要求丁○○籌措十萬元，惟因丁○○始終無法籌
    得十萬元，甲○○與該名男子乃繼續將丙○○拘禁於上開處
    所，並恣意對於丙○○施以拳打腳踢（其間，甲○○與該名
    男子雖一度聽聞丁○○已籌得十萬元，而於九十四年一月十
    九日晚上九時三十分許，以將丙○○雙手捆住、頭覆枕頭套
    之方式載至臺中縣烏日鄉○○○○道附近，後知悉丁○○實
    際上並未籌得該筆款項，復將丙○○載返前開鐵皮屋工寮內
    ，繼續綑綁、拘禁）。
  (二)
詳姓名之
陳浩儒借得上開金額後，無法依約向甲○○清償，甲○○
    遂
    於九十四年一月二十日十六時十分許，駕駛車牌號碼W9—
    8861號自小客車至台中市○○路與梅川路口，要求陳浩儒、
    丙○○一同搭乘小客車後，甲○○隨即將車行駛至其所承租
    在台中縣大肚鄉○○路七巷鐵皮屋工寮內，竟與不詳姓名之
    成年男子，共同以該工寮內之塑膠帶、膠帶、鐵鍊、束帶將
    陳浩儒、丙○○捆綁在工寮內以鐵棍貫串固定之休閒椅上後
    ，甲○○並強拉丙○○之頭部撞地後受傷（傷害部分不提告
    訴），並要求丙○○儘速還款，丙○○乃撥打三通電話給其
    弟丁○○籌款十萬前來救援，嗣因丁○○之電話無法聯繫及
    未有如數金額而未能前來；甲○○與該不詳姓名之男子見狀
    隨即離去。嗣經陳浩儒與丙○○於同日二十時掙脫綑綁後，
    向龍井派出所報案，由轄區犁份派出所警員徐建明受理後帶
    同陳浩儒與丙○○至上開拘禁地，查扣其二人遭綑綁之工具
    休閒椅二張、鐵棍一支、鐵鍊一條、束帶一只。
三、案經臺中縣警察局烏日分局報告偵辦。
    理  由
            證據並所犯法條
  壹、證據方法與待證事項：
  一、被告甲○○於司法警察詢問檢察官訊問時之供述
      證明：（一）、被告有餘上開時、地借款六萬元予被害人
陳
                    浩儒，並由被害人丙○○擔保之事實。
            （二）、上開時、地被害人陳浩儒、丙○○有前往
上
                    開被告承租之台中縣大肚鄉○○路七巷鐵
皮
                    屋工寮內之事實。
            （三）、為警在台中縣大肚鄉○○路七巷鐵皮屋工
寮
                    內查獲扣案之休閒椅二張、鐵棍一支、鐵
鍊
                    一條、束帶一只為其所有之事實。
  二、被害人陳浩儒、丙○○於司法警察詢問時之供述
      證明：（一）、被告乘被害人陳浩儒急迫亟須金錢償還積
欠
                    他人債務，與其被害人丙○○向甲○○告
貸
                    六萬元，甲○○竟要求陳浩儒支付與原本
顯
                    不相當利息之事實。
            （二）、被告與不詳姓名男子，共同以上述工寮內
之
                    塑膠帶、膠帶、鐵鍊、束帶將被害人陳浩
儒
                    、丙○○捆綁在工寮內以鐵棍貫串固定之
休
                    閒椅上，被告並強拉丙○○之頭部撞地後
受
                    傷之事實。
            （三）、被害人丙○○被拘禁上開工寮時，其有以
撥
                    打三通電話其地丁○○籌款十萬前來救援
，
                    因丁○○之電話無法聯繫及未有如數金額
而
                    未能前來之事實。
            （四）、被害人二人掙脫拘禁後，向警方報案及偕
同
                    警方至上開工寮查獲其二人遭拘禁工具之
經
                    過事實。
  三、證人丁○○於司法警察詢問、檢察官訊問時具結之證述
      證明：被害人丙○○撥打三通電話，要求其籌款十萬前來
救
            援後，並有一名陌生子與其通話後，電話無法聯繫
及
            未有如數金額而未能前去救援之事實。
  四、扣案之工具休閒椅二張、鐵棍一支、鐵鍊一條、束帶一只
      證明：被告與不詳姓名男子，用以拘禁被害人之工具。
  五、借據
      證明：被害人陳浩儒向被告借款而由丙○○擔保之事實。
  六、刑案現場測繪圖、現場照片
      證明：被害人被拘禁之地點、被害人丙○○額頭受傷之事
實
      。
  貳、本案用以證明被告犯行之證據方法其證據能力與證明力說
明
      ：
  一、本案訊之被告堅決否認有上開起訴之犯行，然被告所涉上
開
      重利及妨害自由拘禁被害人之事實，業據被害人陳浩儒、
丙○○於司法警察訊問時供述明確，其二人於司法警察訊問
時
      之供述，係由司法警察以訊問與紀錄員警二人分別詢問、
紀
      錄詳實在調查筆錄內，復全程錄音，有錄音帶在卷可按。
  二、再被害人陳浩儒、丙○○於司法警察訊問之供述內容，有
證
      人丁○○於司法警察詢問、檢察官訊問時之證述內容情節
可
      資佐證，並有證人即本案查獲之承辦員警徐建明結證之本
案
      查獲經過事實之證詞可相復佐證，而被害人丙○○當日額
頭
      有傷害之事實，而被害人陳浩儒、丙○○於檢察官偵查中
，
      經傳喚及拘提均未到庭，惟其二人於司法警察詢問時之供
述
      ，係由司法警察二人為詢問人與筆錄紀錄人分別行之，並
全
      程錄音如上所述，其供述之內容亦與本案證人所述情節相
符
      ，已可認為具有可信之特別情形，並為證明被告犯罪事實
存
      否所必要者，符合刑事訴訟法第一百九十五條之三第三款
情
      事，而具有證據能力，並已足以證明被告起訴之犯行。
  參、被告所犯法條及、罪名：
  一、核被告所為，係犯有刑法第三百四十四條之重利罪、第三
百
      零二條第一項之妨害自由罪嫌。
  二、被告所犯上開二罪，犯意各別，罪名不同，應分論併罰。
扣
      案之休閒椅二張、鐵棍一支、鐵鍊一條、束帶一只乃被告
所
      有並供本案犯罪所用之工具，請依刑法第三十八條第一項
第
      二款、第三項宣告沒收之。
  肆、依刑事訴訟法第二百五十一條第一項提起公訴。
          此  致
  臺灣臺中地方法院
  中    華    民    國    94    年    4     月    28
日
                                檢  察  官 戊 ○ ○
  本件正本證明與原本無異
  中    華    民    國    94    年    5     月    6
日
                                書  記  官 顏 淑 萍
  所犯法條
  刑法第三百四十四條
  乘他人急迫、輕率或無經驗貸以金錢或其他物品，而取得與原
本
  顯不相當之重利者，處一年以下有期徒刑、拘役或科或併科一
千
  元以下罰金。
  刑法第三百零二條
  私行拘禁或以其他非法方法，剝奪人之行動自由者，處五年以
下
  有期徒刑、拘役或三百元以下罰金。
  因而致人於死者，處無期徒刑或七年以上有期徒刑，致重傷者
，
  處三年以上十年以下有期徒刑。
  第一項之未遂犯罰之。
  [案由摘要]
二、案經__警察局分局移送臺灣臺中地方法院檢察署檢察官偵查
    起訴。
    理    由
一、__
二、__
據上論斷，應依刑事訴訟法第二百九十九條第一項前段，
刑法第__百__十__條第__項、第四十一條、第四十二條第二項，
罰金罰鍰提高標準條例第一條前段、第二條，
判決如主文。
中    華    民    國    95    年    1     月    2     日
                  刑事第六庭    法  官  鄧敏雄
上正本證明與原本無異。
如不服本判決，應於送達後十日內向本院提出上訴狀（須附繕
本），上訴於台灣高等法院台中分院。
                                書記官  黃士益
中    華    民    國    95    年    1     月    2     日
附錄論罪科刑法條


司法院資訊處製作；財團法人民間司法改革基金會備份。
